臺灣苗栗地方法院行政訴訟判決
110年度交字第85號
原      告  鈺上通信器材行即劉仲源

被      告  交通部公路總局新竹區監理所

代  表  人  吳季娟  

上列當事人間交通裁決事件，原告不服民國110年10月28日竹監
苗字第54-ZBA384906號裁決，提起行政訴訟，本院判決如下：
    主  文
附表編號二所示原處分撤銷。
訴訟費用新臺幣參佰元由被告負擔。
    事實及理由
一、程序事項：行政訴訟法第237條之7規定，交通裁決事件之裁
    判，得不經言詞辯論為之。本件屬交通裁決事件，依兩造所
    述各節及卷內資料其事證已臻明確，本院認無經言詞辯論之
    必要，爰不經言詞辯論而為判決。
二、事實概要：原告所有車牌號碼0000-00號自用小貨車（下稱
    系爭車輛），分別於附表「違規時間（民國）」欄所示之時
    間，行駛於附表「違規地點」欄所示之地點，各有「行駛高
    速公路未依規定變換車道」之違規行為，遭民眾檢具事證檢
    舉，經內政部警政署國道公路警察局第二公路警察大隊楊梅
    分隊（下稱舉發機關）警員填製附表「舉發單」欄所示之違
    反道路交通管理事件通知單（下各稱附表編號一、二所示舉
    發單，下合稱附表所示舉發單）舉發，原告接獲附表所示舉
    發單後向被告之苗栗監理站（下稱苗栗監理站）提起申訴，
    惟被告仍認原告確有前揭違規情事，遂於民國110年10月28
    日依道路交通管理處罰條例（下稱處罰條例）第33條第1項
    第4款、第63條第1項及違反道路交通管理事件統一裁罰基準
    及處理細則等規定，以附表「裁決書（處分）」欄所示違反
    道路交通管理事件裁決書（下各稱附表編號一、二所示處分
    ，下合稱附表所示處分），各裁處附表「裁處主文」欄所示
    內容。原告對附表編號二所示原處分不服，於法定期間內提
    起本件行政訴訟。
三、原告主張：附表所示處分相差不到1分鐘，行駛為300公尺。
    並聲明：原處分撤銷。
四、被告則以：
　㈠依採證影片內容，系爭車輛於國道1號南向84公里(匝道)及84
    .3公里處確實未依規定變換車道(未使用方向燈)，而有違反
    處罰條例第33條第1項第4款之違規事實。
　㈡道路交通安全規則第91條第1項第6款及附件7之規定，其立法
    目的乃在於使其他用路人得預知該車之行車動向而為安全之
    措施，就此而言，所謂「應先顯示方向燈」一事，解釋上應
    係指於開始變換前至變換完成之過程中應全程顯示方向燈，
    而開始變換前即應顯示方向燈，否則其他用路人又豈能於該
    車變換車道前明確知悉及預期。又處罰條例，依其立法目的
    ，即在為加強道路交通管理，維護交通秩序，確保交通安全
    ，其中有關行進間之變換車道，必須使用方向燈提醒其他用
    路人，尤為駕駛人須具備之基本常識及應盡之注意義務，駕
    駛人自有遵守之義務。準此，系爭車輛於變換車道時，未依
    規定使用方向燈之違規行為，業已升高行車安全之風險，超
    出其他用路人對其行車動線之合理期待，而嚴重危害原告及
    其他用路人之生命、身體及財產安全，依一般社會通念，其
    未依規定變換車道，違規事證明確，爰苗栗監理站審酌認定
    應予以處罰之必要。
　㈢處罰條例第85條之1第2項規定已明文限制適用之前提，限於
    屬同條例第7條之2之「逕行舉發」案件，而將同條例第7條
    之1之「民眾檢舉舉發」案件予以排除，亦即依該法條明文
    規定，若非屬處罰條例第7條之2之「逕行舉發」案件，而是
    同條例第7條之1之「民眾檢舉舉發」案件，自不得適用同條
    例第85條之1第2項規定。又系爭車輛於附表所示時、地，所
    為數次在高速公路上未使用方向燈而變換車道之行為，均已
    違反汽車駕駛人依高速公路及快速公路交通管制規則第11條
    規定之作為義務，數次違規行為歷時雖僅幾秒鐘，惟仍有時
    序先後之別，行為地點亦在不同之高速公路路段，由社會一
    般第三者依自然觀察方式，可明確區隔為數個行為，且原告
    在各次變換車之際，其前後方或相鄰車道分別有不同車輛正
    在行駛當中，則原告駕駛系爭車輛共先後數次未依規定使用
    方向燈，均造成當時駕車在其附近行駛之汽車駕駛人，因無
    法事先明瞭系爭車輛之行車動向，可能不及採取應變措施，
    致發生交通事故之風險，故其上述違規行為，係對不同用路
    人之行車安全構成危害，自應分別評價，且原告之違規行為
    ，係不同行為變換不同車道終了後再次為之，而非連續為之
    ，非屬同一行為，依行政罰法第25條規定，予以分別處罰，
    並未違反一行為不二罰原則。
　㈣系爭車輛分別於附表所示數次變換車道行為，均未依規定使
    用方向燈，每一次之違規行為，均有可能會造成道路交通之
    安全之危害，每一次違規行為之危害態樣均屬不同，特別本
    件係在高速公路上具一定高速在行駛，所可能產生之危害性
    甚大，苟僅能處罰其中一次，則就其餘所受危害者之權益即
    有保障不足之憾，豈非鼓勵多次重覆違規行為，是系爭車輛
    數行為違反處罰條例第33條第1項第4款之規定，依上開規定
    ，自得分別舉發及處罰。
　㈤不當變換、使用車道對於行車秩序及安全影響至鉅，此乃參
    與用路之大眾有義務知悉並遵行之事，原告為合法領有普通
    小型車駕駛執照之人，對於高速公路變換車道規定設置目的
    及使用限制，應為相當熟稔，苗栗監理站審酌認定應予以處
    罰之必要。原告所有之系爭車輛於高速公路行駛途中變換車
    道未依規定使用方向燈之違規屬實，且有採證影像可稽，而
    原告臨訟之情，所辯非可採。本案原告2件違規事實明確，
    苗栗監理站分別掣開附表所示處分，均屬適法。原告之訴為
    無理由，請依行政訴訟法第195條第1項後段規定，依法駁回
    原告之訴等語，資為抗辯。並聲明：原告之訴駁回。
五、本院之判斷：
　㈠系爭車輛於110年9月23日16時25分28至35秒，行經國道1號南向84公里處時，由入口匝道右側車道向左變換至入口匝道時，全程未使用左邊方向燈；又於同日16時26分12至16秒，行經國道1號南向84.3公里處時，由加速車道向左變換至外側車道時，全程未使用左邊方向燈等情，有本院勘驗筆錄、附圖在卷可參（見本院卷第95頁至第102頁），並有被告所提出之附表所示舉發單、附表所示處分、送達證書、陳述單、舉發機關110年10月26日國道警二交字第1102706434號函附採證光碟1片為證。依前揭勘驗結果，足認系爭車輛確有附表所示「行駛高速公路未依規定變換車道」之違規事實。
　㈡附表編號二所示原處分是否符合處罰條例第85之1條第2項第1
    款之規定？
　1.按「立法者固得以法律規定行政機關執法人員得以連續舉發
    及隨同多次處罰之遏阻作用以達成行政管制之目的，但仍須
    符合憲法第23條之比例原則及法律授權明確性原則。申言之
    ，以連續舉發之方式，對違規事實繼續之違規行為，藉舉發
    其違規事實之次數，評價及計算其法律上之違規次數，並予
    以多次處罰，藉多次處罰之遏阻作用，以防制違規事實繼續
    發生，此種手段有助於目的之達成，對維護交通秩序、確保
    交通安全之目的而言，在客觀條件之限制下，更有其必要性
    及實效性。惟每次舉發既然各別構成一次違規行為，則連續
    舉發之間隔期間是否過密，以致多次處罰是否過當，仍須審
    酌是否符合憲法上之比例原則。」（司法院釋字第604號之
    解釋理由書參照）。又「第七條之二之逕行舉發案件有下列
    情形之一者，得連續舉發：一、逕行舉發汽車行車速度超過
    規定之最高速限或低於規定之最低速度或有第三十三條第一
    項、第二項之情形，其違規地點相距六公里以上、違規時間
    相隔六分鐘以上或行駛經過一個路口以上。但其違規地點在
    隧道內者，不在此限。」，處罰條例第85條之1第2項第1款
    定有明文。準此，汽車駕駛人行駛高速公路或快速道路數次
    未依規定變換車道（未全程使用方向燈），如其違規地點相
    距未達6公里、違規時間相隔未達6分鐘或未行駛經過一個路
    口，即不得連續舉發，此於交通勤務警察或依法令執行交通
    稽查任務人員依處罰條例第7條之2規定逕行舉發案件，固得
    直接適用，然公路主管或警察機關受理處罰條例第7條之1規
    定的民眾檢舉舉發案件，因同具當場不能製單舉發之情形，
    而有本質上之類似性，亦應類推適用上開規定，始符處罰條
    例第85條之1第2項第1款之規範意旨（臺北高等行政法院107
    年度交上字第148號、109年度交上字第132號、臺中高等行
    政法院110年度交上字第10號判決意旨參照）。
　2.本件原告違規事實係發生於110年10月28日16時25分許，系
    爭車輛在國道1號南向84公里處由入口匝道右側車道向左變
    換至入口匝道時而未使用方向燈，已該當處罰條例第33條第
    1項第4款規定，汽車行駛於高速公路有未依規定變換車道之
    違規，至為明確，舉發機關舉發原告上開違規，被告進而對
    原告作成附表編號一所示處分之裁罰，洵屬於法有據。又依
    處罰條例第85條之1第2項第1款之規定：「逕行舉發汽車…或
    有違反第三十三條第一項…之情形，其違規地點相距六公里
    以上、違規時間相隔六分鐘以上或行駛經過一個路口以上」
    ，並參酌上開判決意旨，處罰條例第85條之1第2項第1款之
    規定，於民眾檢舉之案件亦可適用，故原告嗣於同日之不足
    1分鐘內，駕駛系爭車輛在國道1號南向84.3公里處由加速車
    道向左變換至外側車道之不足6公里距離內，且無行駛經過
    路口，因變換車道未使用方向燈，而有處罰條例第33條第1
    項第4款之「行駛高速公路未依規定變換車道」違規行為，
    被告就此違規行為予以連續處罰，有違比例原則。被告既已
    就原告於110年10月28日16時25分許駕駛系爭車輛行駛在國
    道1號南向84公里處之「行駛高速公路未依規定變換車道」
    違規行為，以附表編號一所示處分裁罰（見本院卷第61頁、
    第65頁），依照處罰條例第85條之1第2項第1款之規定，不
    宜再對原告於同日16時26分，在國道1號南向84.3公里處，
    所為同種類之違規行為另以附表編號二所示原處分裁罰（見
    本院卷第63頁、第67頁），實有未恰，原告此部分主張，即
    有理由。
六、綜上所述，被告附表編號二所示原處分，因有違反比例原則
    及處罰條例第85條之1第2項第1款之連續舉發規定，於法尚
    有未洽，原告訴請撤銷附表編號二所示原處分為有理由，應
    予撤銷。
七、本件事證已臻明確，兩造其餘攻擊、防禦方法及所提證據，
    經核均與判決結果不生影響，爰不一一論列，併此敘明。
八、本件第一審原告預納之裁判費300元，應由敗訴之被告負擔
    ，爰確定第一審訴訟費用額如主文第2項所示。
據上論結，本件原告之訴為有理由，依行政訴訟法第237條之8、
第98條第1項前段，判決如主文。
中　　華　　民　　國　　111 　年　　6 　　月　　20　　日
　　　　　　　　　行政訴訟庭　法　官　賴映岑
上為正本係照原本作成。
如不服本判決，應於判決送達後20日內，向本院提出上訴狀並表
明上訴理由（原判決所違背之法令及其具體內容或依訴訟資料可
認為原判決有違背法令之具體事實），其未載明上訴理由者，應
於提出上訴後20日內向本院補提理由書（上訴狀及上訴理由書均
須按他造人數附繕本，如未按期補提上訴理由書，則逕予駁回上
訴），並應繳納上訴裁判費新臺幣750元。
中　　華　　民　　國　　111 　年　　6 　　月　　20　　日
　　　　　　　　　　　　　　　書記官　趙千淳
　　　　　　　　　　　　　　　
附表
編號 違規時間（民國） 違規地點 舉發單 裁決書（處分） 裁處主文 一 110年9月23日16時25分 國道1號南向84公里處 國道警交字第ZBA385515號舉發違反道路交通管理事件通知單 110年10月28日竹監苗字第54-ZBA385515號違反道路交通管理事件裁決書 罰鍰新臺幣參仟元整，並記違規點數1點 二 110年9月23日16時26分 國道1號南向84.3公里處 國道警交字第ZBA384906號舉發違反道路交通管理事件通知單 110年10月28日竹監苗字第54-ZBA384906號違反道路交通管理事件裁決書（原處分） 罰鍰新臺幣參仟元整，並記違規點數1點